最高法院民事判決　　　　　　　　　　　　　　　九十一年度台上字第一○八五號
　　上　訴　人　旭順食品股份有限公司
　　法定代理人　王美蘭
　　訴訟代理人　謝曜焜律師
　　　　　　　　黃榮謨律師
　　被 上 訴人　唐群有限公司
　　法定代理人　高慧敏
右當事人間請求確認股東會決議無效事件，上訴人對於中華民國八十九年七月二十五
日台灣高等法院第二審判決（八十九年度上字第五一○號），提起上訴，本院判決如
左：
    主  文
原判決廢棄，發回台灣高等法院。
    理  由
本件原審維持第一審所為上訴人敗訴之判決，駁回其上訴，無非以：被上訴人為上訴
人公司股東，持有股數三百七十八股。上訴人公司於民國八十八年六月二十四日召集
股東會，並未通知被上訴人，為其所自認。雖證券交易法第二十六條之二規定，已依
本法發行股票之公司，對於持有記名股票未滿一千股股東，其股東常會之召集通知得
於開會三十日前；股東臨時會之召集通知得於開會十五日前，以公告方式為之。而被
上訴人為未滿一千股之股東，已由上訴人公司於台灣新生報刊登公告為通知，惟上訴
人公司章程第十五條既規定，股東常會之召集應於開會二十日前，臨時會之召集應於
開會十日前，將開會之日期地點及召集事由通知股東，則衡以股東會之召集程序或其
決議方法，違反法令或章程時，股東得自決議之日起一個月內，訴請法院撤銷其決議
，為公司法第一百八十九條所明定，足見股東會之召集程序或其決議方法，僅須違反
法令或章程其中一項時，股東即得訴請法院撤銷其決議。證券交易法第二十六條之二
規定乃屬法令而非章程之特別規定，應無優先適用之餘地。上訴人召開上開股東會未
通知被上訴人，縱未違反法令，然該股東會之召集程序顯然違反上訴人公司之章程規
定，自有撤銷之理由。被上訴人現仍為上訴人公司之股東，且係於上開八十八年六月
二十四日決議之日起一個月內之八十八年七月九日提起本件訴訟，其據以請求撤銷該
決議，即應准許等詞。為其判斷之基礎。
按民事訴訟採不干涉主義，凡當事人所未聲明之利益，不得歸之於當事人，所未提出
之事實及證據，亦不得斟酌之，此觀民事訴訟法第三百八十八條之規定自明（本院四
十七年台上字第四三○號判例參照）。查股東會之召集程序或其決議方法，違反法令
或章程時，股東得自決議之日起一個月內，訴請法院撤銷其決議。固為公司法第一百
八十九條所規定。惟違反法令或章程係屬兩不同之訴訟標的。本件被上訴人於起訴時
，其「備位聲明」係主張，（被上訴人之「先位聲明」部分經第一審判決其敗訴後，
未據聲明不服。）上訴人公司於八十八年六月二十四日所召集股東會之召集程序違反
公司法第一百七十二條第一項前段之規定，依法訴請撤銷。第一審為被上訴人勝訴之
判決，經上訴人提起上訴，而於原審提出證券交易法第二十六條之二所規定對於持有
記名股票未滿一千股之股東，其得以公告方式為通知之抗辯後，被上訴人始主張，依
上訴人公司章程第十五條規定，並無以公告代替之餘地（見原審卷八一頁）。此際，
被上訴人之該項主張究係就上訴人之上開防禦為攻擊？抑為訴之追加？茍為前者，依
前揭判例意旨，原審似不得斟酌之；若為後者，則其追加之訴是否合法？未見原審說
明，遽以上訴人公司之前開股東會之召集程序雖未違反法令，卻違反其章程第十五條
規定，自得撤銷云云，而為不利於上訴人之判決，即有未洽。上訴論旨，指摘原判決
不當，求予廢棄，非無理由
據上論結，本件上訴為有理由，依民事訴訟法第四百七十七條第一項、第四百七十八
條第一項，判決如主文。
中      華      民      國    九十一    年      六      月      六      日
                              最高法院民事第七庭
                                  審判長法官  蘇  茂  秋
                                        法官  徐  璧  湖
                                        法官  朱  建  男
                                        法官  曾  煌  圳
                                        法官  沈  方  維
      右正本證明與原本無異
                                              書  記  官
中      華      民      國    九十一    年      六      月     十七     日
